【裁判字號】    97,交訴,58
【裁判日期】    970805
【裁判案由】    公共危險等
【裁判全文】
臺灣臺南地方法院刑事判決              97年度交訴字第58號
公  訴  人  臺灣臺南地方法院檢察署檢察官
被      告  甲○○
                  （現另案於臺灣臺南監獄臺南分監執行中）
上列被告因公共危險等案件，經檢察官提起公訴（96年度偵字第
14984號），被告於準備程序進行中為有罪之陳述，經本院合議
庭裁定由受命法官獨任進行簡式審判程序後，判決如下：
    主  文
甲○○因過失傷害人，處有期徒刑肆月，如易科罰金，以新台幣
壹仟元折算壹日，減為有期徒刑貳月，如易科罰金，以新台幣壹
仟元折算壹日；又駕駛動力交通工具肇事，致人傷而逃逸，處有
期徒刑捌月，減為有期徒刑肆月，如易科罰金，以新台幣壹仟元
折算壹日。應執行有期徒刑伍月，如易科罰金，以新台幣壹仟元
折算壹日。
    事  實
一、甲○○原考領有重型機車駕駛執照，惟於民國94年9月2日因
    交通違規案件，經公路主管機關即交通部公路總局嘉義區監
    理所麻豆監理站註銷上開駕駛執照，並至95年9月1日止，不
    得考領駕駛執照，惟甲○○於上開期間屆滿後，迄今並未再
    考領駕駛執照，而機車駕駛執照為騎乘機車之許可憑證，駕
    駛執照遭註銷後即無許可騎乘機車之許可憑證，自不得騎乘
    機車，詎甲○○於96年4月1日下午6時13分許，騎乘懸掛車
    牌號碼IXU -331號（車身為SD25HA-140646引擎號碼，原車
    牌號碼應為H38-438號）重型機車，沿台南市○○路由南往
    北方向行駛，駛至安明路與安中路之交叉路口時，本應遵守
    道路交通標誌、標線、號誌之指示，及注意車前狀況，並隨
    時採取必要之安全措施，且依當時天候晴、暮光、柏油路面
    乾燥、無缺陷，及雖有道路工程施工中，但視距良好，並無
    不能注意之情事，竟疏未注意及此，貿然闖越紅燈駛入上開
    路口，且未注意車前狀況，適丙○○騎乘車牌號碼NDL-322
    號重型機車沿安中路由東往西方向亦同時駛入上開路口，雙
    方因而發生擦撞，致丙○○人、車倒地，因而受有左尺骨骨
    折及左側腓骨閉鎖性骨折等傷害。詎甲○○明知駕駛動力交
    通工具肇事致人受傷，應對丙○○採取必要救護措施，及留
    置現場等待警方前往處理，以釐清責任，竟為免遭警逮捕而
    將該機車棄置在現場後逕行逃逸，嗣經警循線查獲而得知上
    情。
二、案經丙○○訴請臺南市警察局第三分局報請臺灣臺南地方法
    院檢察署檢察官偵查起訴。
    理  由
一、程序方面─
  (一)按除被告所犯為死刑、無期徒刑、最輕本刑為3 年以上有期
    徒刑之罪或高等法院管轄第一審案件者外，於法院行準備程
    序進行中，被告先就被訴事實為有罪之陳述時，審判長得告
    知被告簡式審判程序之旨，並聽取當事人、代理人、辯護人
    及輔佐人之意見後，裁定進行簡式審判程序；且受命法官行
    準備程序，與法院或審判長有同一之權限，刑事訴訟法第27
    3條之1第1項及279條第2項前段分別定有明文。本件被告甲
    ○○所為係犯死刑、無期徒刑、最輕本刑為3年以上有期徒
    刑以外之罪，其於準備程序中就被訴事實為有罪之陳述，經
    受命法官告知簡式審判程序之旨，並聽取公訴人、被告之意
    見後，本院認為適宜由受命法官獨任進行簡式審判程序。
  (二)簡式審判程序之證據調查，不受刑事訴訟法第159條第1項、
    第161條之2、第161條之3、第163條之1及第164條至第170條
    規定之限制，亦為同法第273條之2所明文。是此，證人即告
    訴人丙○○、證人即將懸掛車牌號碼IXU-331號重型機車借
    予被告使用之張當明及友人呂雅紅於警詢及偵查中之陳述、
    道路交通事故現場圖、道路交通事故調查報告表(一)(二)、及財
    團法人奇美醫院診斷證明書，本院自可採為證據，先此敘明
    。
  (三)傳聞法則乃對於被告以外之人於審判外之言詞或書面陳述，
    亦即針對被告以外之人於審判外以言詞或書面所為之供述證
    據而為之規範。卷附道路交通事故現場蒐證照片23幀（見警
    卷第40頁至第51頁），乃以科學、機械之方式，對於所拍攝
    內容所為忠實且正確之記錄，性質上並非供述證據，應無刑
    事訴訟法第159條第1項規定之適用，附此敘明。
二、認定犯罪事實所憑證據及理由─
  (一)上開駕車肇事、繼駕車逃離交通事故現場等事實，據被告迭
    於檢察官偵訊中及本院審理時供承不諱【參臺灣臺南地方法
    院檢察署96年度偵字第14984號卷宗（下稱上開偵查卷）第
    53頁至第54頁，本院97年7月22日準備程序筆錄及同日審判
    筆錄），核與證人即告訴人丙○○、證人即將懸掛車牌號碼
    IXU-331號重型機車借予被告使用之張當明及友人呂雅紅之
    證述情節大致相符（參警卷第3頁至第4頁、第11頁至第12頁
    、上開偵查卷第22頁至第23頁、第31頁背面），並有道路交
    通事故現場圖、道路交通事故調查報告表(一)、(二)、道路交通
    事故現場照片23幀（參警卷第37頁至第51頁），與被告供述
    內容互核無異，足認被告自白確與事實相符。
  (二)按駕駛人駕駛汽車，應遵守道路交通標誌、標線、號誌之指
    示，並服從交通指揮人員之指揮；汽車行駛時，駕駛人應注
    意車前狀況，隨時採取必要之安全措施；分為道路交通安全
    規則第90條及第94條第3項所明文，此為一般汽車駕駛人所
    應注意並確實遵守之事項，被告曾考領有普通小型車駕駛執
    照，有卷附證號查詢機車駕駛人資料可憑，對於上開規定，
    自不得諉稱不知，其駕車行駛時，即應確實注意遵守上開規
    定謹慎駕駛。而當時天候晴、暮光，且柏油路面乾燥、無缺
    陷及雖有道路工程施工中，但視距良好等情，有上揭道路交
    通事故調查報告表記載明確，是依當時情形，並無不能注意
    之情事。再依上開道路交通事故調查報告表及現場圖所載，
    本件肇事路段為設有紅綠燈號誌管制之交叉路口，及證人即
    告訴人丙○○於警詢陳稱被告所駕駛之機車有闖紅燈之行為
    等語（參警卷第1頁背面）；復審酌被告於本院審理時供承
    其當時駕車有闖紅燈行為等語（參本院97年7月22日審判筆
    錄）。足認被告駕車行經前述肇事地點時，因疏未注意車前
    狀況，及於紅燈時駕車駛入交叉路口，撞及告訴人丙○○所
    騎乘之機車而肇事，被告確有應注意能注意而不注意之過失
    責任至明。
  (三)告訴人丙○○因本件交通事故受有事實欄所載之傷情，有財
    團法人奇美醫院診斷證明書在卷可佐（參警卷第22頁），其
    所受傷害與被告前開過失行為間，有相當之因果關係甚明。
  (四)繼前所述，本件交通事故既係被告疏未注意車前狀況，及未
    遵行道路交通號誌之指示肇事，被告自應對發生於視線前方
    事故，當無不知之理，其於本件交通事故發生後，未對傷者
    採取必要救護措施，反而棄車離去，亦認其有肇事逃逸之故
    意，要為明灼。
  (五)綜上所述，本案事證明確，被告過失傷害及駕駛動力交通工
    具肇事，致人傷而逃逸等犯行，均堪認定。
三、論罪科刑之理由─
  (一)核被告所為，係犯刑法第284條第1項前段之過失傷害罪及同
    法第185條之4駕駛動力交通工具肇事致人於傷而逃逸罪。被
    告所犯上開2罪，犯意各別、行為互殊，應予分論併罰。另
    依據道路交通安全規則第50條第1項前段「汽車駕駛執照為
    駕駛汽車之許可憑證」之規定，駕駛執照遭註銷後，即無許
    可駕駛汽車之憑證，自不得駕駛汽車；且依道路交通管理處
    罰條例第21條第1項第4款規定，汽車駕駛人駕駛執照遭註銷
    後駕車者，處新臺幣（下同）6,000元以上12,000元以下罰
    鍰，並禁止其駕駛，足見駕駛執照遭註銷後絕對禁止該駕駛
    人駕車。被告所領有重型機車駕駛執照，於94年9月2日遭註
    銷，並至95年9月1日止禁考，但於上開期間屆滿後，被告並
    未再考領重型機車駕駛執照，有上開證號查詢汽車駕駛人資
    料足參。被告於駕駛執照遭註銷後駕駛汽車，屬無駕駛執照
    駕車因而致人受傷，應依道路交通管理處罰條例第86條第1
    項規定，就其所犯過失傷害罪部分加重其刑。
  (二)本院審酌被告竟於行車號誌為紅燈之情況下，仍貿然進入交
    叉路口，誠屬不該，且本件交通事故全因被告過失所致，過
    失情節實屬嚴重，肇事後復未協助救護、旋即逃逸，罔顧他
    人生命、身體，惡性非輕，且犯後迄今未與告訴人達成和解
    ，又原辯稱其非本件交通事故之肇事者（參警卷第7頁至第
    8頁、上開偵查卷第38頁），在起訴檢察官囑託法務部調查
    局進行測謊之前，始坦承犯行（參上開偵查卷第48頁、第53
    頁），浪費司法資源，犯後態度不佳，惟念其最終坦承犯行
    良好一切情狀，分別量處如主文所示之刑，並諭知易科罰金
    之折算標準。
  (三)又被告犯罪之時間，係在96年4月24日之前，且所犯罪名又
    非中華民國96年罪犯減刑條例第3條所列不得減刑之範圍，
    應依同條例第2條第1項之規定，應減其宣告刑期2分之1，並
    諭知易科罰金之折算標準。
四、適用之法律─
  (一)刑事訴訟法第299條第1項前段、第273條之1第1項。
  (二)刑法第284條第1項前段、第185條之4、第41條第1項、第51
    條第5 款、刑法施行法第1條之1。
  (三)中華民國96年罪犯減刑條例第2條第1項第3款、第7條、第9
    條、第10條。
本案經檢察官乙○○到庭執行職務。
中    華    民    國    97    年    8     月    5     日
                  交通法庭  法  官  陳淑勤
以上正本證明與原本無異。
如不服本判決應於收受本判決後10日內向本院提出上訴書狀，並
應敘述具體理由。如未敘述上訴理由者，應於上訴期間屆滿後20
日內向本院補提理由書狀（均須按他造當事人之人數附繕本）「
切勿逕送上級法院」。
                            書記官  陳金堂
中    華    民    國    97    年    8     月    5     日
附錄本判決論罪科刑法條全文：
刑法第284條第1項前段：
  因過失傷害人者，處6月以下有期徒刑、拘役或500元以下罰金。
刑法第185條之4
  駕駛動力交通工具肇事，致人死傷而逃逸者，處6 月以上5 年
  以下有期徒刑。


司法院資訊處製作；財團法人民間司法改革基金會備份。
